臺灣臺北地方法院民事判決
110年度訴字第856號
原      告  向聖萍  

訴訟代理人  林仟雯律師
被      告  盧意    


訴訟代理人  黃志文律師
            張晏晟律師
            簡佑君律師
被      告  李林    
上列當事人間請求損害賠償事件，本院於民國110年9月16日言詞
辯論終結，判決如下：
    主  文
被告應連帶給付原告新台幣肆拾伍萬元，及自民國一百一十年三
月二十二日起至清償日止，按週年利率百分之五計算之利息。
原告其餘之訴駁回。
訴訟費用由被告連帶負擔百分之二十三，餘由原告負擔。
本判決第一項得假執行；但被告如以新台幣肆拾伍萬元為原告預
供擔保，得免為假執行。
原告其餘假執行之聲請駁回。 
    事實及理由
一、被告甲○經合法通知，未於言詞辯論期日到場，核無民事訴
    訟法第386條所列各款情形，應依原告之聲請，由其一造辯
    論而為判決。
二、原告主張：原告與被告乙○為夫妻關係，甲○亦明知乙○為有
    配偶之人。詎乙○與甲○於民國109年間起，即逾越一般社交
    分際，兩人以LINE通訊軟體為如附表編號1、2所示之對話內
    容，顯示兩人不僅為性交行為，且有諸多親密對話。乙○復
    於110年1月10日至甲○住處搭載甲○，一同前往華泰名品城，
    在該處停車場親密挽手步行。被告之行為已破壞原告與乙○
    間婚姻共同生活之圓滿、安全及幸福，侵害原告基於配偶之
    身分法益，且屬情節重大，致原告精神上受有痛苦。原告直
    至110年1月10日目睹被告2人親密行徑才搬離住所，況夫妻
    間縱感情不睦，亦不得作為得違背夫妻忠實義務之合法事由
    ，更不得藉此主張婚姻早有破綻，原告未受有任何損害。又
    乙○之手機密碼為全家人即原告與2名子女均知悉，顯見其手
    機内容係全家人均可共見聞，且手機翻拍畫面係原告無意間
    發現甲○傳訊不正常對話予乙○而顯示於手機螢幕上，原告查
    看手機當時並未上鎖，始發現被告間有逾越男女交往分際之
    不正常對話，認有保全證據必要，當場拍照保存，原告並無
    侵害乙○隱私權之不法行為，縱認其隱私權受有損害，然因
    原告並無任何暴力脅迫之不法行為，基於比例原則，仍應認
    原告係合法行使不貞蒐證權，上述翻拍照片應具有證據能力
    。爰依民法第184條第1項、第185條第1項前段、第195條第1
    項前段、第3項規定，請求精神上損害賠償等語。並聲明：
    被告應連帶給付原告新台幣（下同）200萬元，及自起訴狀
    繕本送達之翌日起至清償日止，按週年利率5%計算之利息。
    願供擔保，請准宣告假執行。
三、被告答辯略以：
  ㈠乙○部分：乙○之手機設有密碼且從未告知原告，原告未經乙○
    同意下擅自登入其手機，查看乙○與甲○之LINE訊息内容，並
    翻拍畫面，屬非法取得，已侵害乙○及甲○基於憲法保障之人
    性尊嚴核心價值，及同法第22條之其他基本權利如隱私權，
    且違反刑法第315條之1規定，應認該違法取得之LINE訊息翻
    拍照片無證據能力，予以排除。縱認上述照片有證據能力，
    惟其係經擷取之不完整訊息，其中乙○所稱「今年紅鸞星 結
    婚剛好」、「其實我剛才第一時間是想 還好今天有人陪妳
    」、「結果是躲在胸懷裡」，均係指甲○與其已論及婚嫁男
    友間；乙○所說「我要結束我的婚姻 創造自己的未來」，係
    在向甲○說明命理老師對其婚姻觸礁狀況之意見，後續表示
    「我一直以來就以事業為重」，甲○回覆：「你問老師吧」
    ，乙○稱「他說的他寫的」、「他說我扛不起她自己的因果
    」、「互相祝福 才是解脫」、「十分中肯」，可見僅係友
    人間之討論，均不足以證明乙○與甲○有逾越一般男女往來分
    際之行為。原告與乙○間之婚姻關係早有嫌隙，且至遲於108
    年初即因生活習慣、對子女教養問題有重大裂痕，迄今至少
    已實際分房而居逾2年，而原告主張乙○與甲○之往來始於110
    年，可見被告之行為與原告婚姻家庭圓滿與否間，不具有相
    當因果關係。縱認乙○應負賠償責任，惟審酌乙○長期遭原告
    忽視、拒絕陪伴，且原告於本糾紛發生後隨即搬回娘家居住
    ，對於兩造所育子女亦未聞問，更積極進行離婚協商程序、
    要求分配乙○財產，全然無意挽回雙方家庭生活，及乙○年薪
    100多萬元，遠少於原告收入，名下房產多為父母資產等情
    ，應認原告請求之慰撫金200萬元，實屬過高等語。並聲明
    ：原告之訴及其假執行之聲請均駁回。如受不利判決，願供
    擔保請准宣告免為假執行。
  ㈡甲○部分：甲○與乙○間並無不正常交往行為，原告之請求並無
    依據等語。並聲明：原告之訴及其假執行之聲請均駁回。
四、得心證之理由：
　㈠按婚姻係以夫妻之共同生活為其目的，配偶應互相協力保持
    其共同生活之圓滿安全及幸福，而夫妻互守誠實，係為確保
    其共同生活之圓滿安全及幸福之必要條件，故應解為配偶因
    婚姻契約而互負誠實之義務，配偶之一方行為不誠實，破壞
    共同生活之圓滿安全及幸福者，即為違反因婚姻契約之義務
    而侵害他方之權利（最高法院55年台上字第2053號裁判意旨
    參照），是基於身分關係而生之配偶權亦屬應受保護之權利
    ，倘配偶之一方行為不誠實，與他人發生足以破壞夫妻共同
    生活之圓滿安全及幸福之行為者，則該第三人與不誠實之配
    偶即為侵害配偶權之共同侵權行為人。又侵害配偶權之行為
    ，並不以通姦行為為限，倘夫妻任一方與他人間存有逾越結
    交普通朋友等一般社交行為之不正常往來，其行為已逾設會
    一般通念所能容忍之範圍，已達破壞婚姻生活之圓滿安全及
    幸福之程度，即足當之。　
　㈡查被告2人於乙○生日時拍攝一張同坐單人椅之親密照片，甲○
    與乙○頭臉互靠，有照片1紙在卷可查（見卷第419頁），乙○
    向原告稱110年1月10日有公務尾牙活動，中午就會出門，實
    際上駕車搭載甲○，共同前往在桃園舉辦之五月天「好好好
    想見到你」演唱會一情，有LINE通訊軟體對話記錄、拓元股
    份有限公司函覆門票進場資料在卷可憑（見卷第41頁、110
    年度聲字第42號卷第47頁），且為被告所不爭執（見卷第76
    頁），又乙○為12月28日生，有乙○個人基本資料可憑（見卷
    第51頁），衡酌乙○為有配偶之人，未告知配偶而與異性友
    人甲○共同前往五月天「好好好想見到你演唱會」，且被告2
    人於12月28日之時已有前開照片所示之親密舉動，參與演唱
    會當日復並肩挽手而行、神態親密，有照片2紙可憑（見卷
    第269-270頁），堪認被告2人之社交往來已逾越一般社會通
    念，而侵害原告身為配偶之身分法益。
　㈢另查甲○於109年12月29日以LINE通訊軟體傳送4紙其與乙○慶
    祝生日之照片予乙○（見卷第387頁），核與前開乙○與甲○慶
    祝生日之照片同一地點、服飾，且該通訊記錄之109年12月2
    4日、28日談論五月天演唱會改期1月10日、12月28日為乙○
    生日，有通訊記錄及光碟可憑（見卷第369頁、第385頁），
    均與事實相符，堪認原告提出之乙○與甲○間LINE通訊軟體對
    話記錄係屬真正。綜觀乙○與甲○間LINE對話內容，如109年1
    1月17日：「現在身上都是你的味道」、「什麼味道、妳沒
    洗澡喔、我去幫妳洗掉…」、「用了你的香水」、「乾…我想
    妳」（見卷第273-275頁）。109年12月1日：「你要去勾引
    誰呢」、「妳、穿這件大衣裡面不穿、希望會成功」、「我
    們約1.星期三2.星期四3.星期三＋星期五、請選擇」、「1可
    以嗎？比較保險、4、5有可能mc來」、「我們6:30約在忠孝
    敦化站、來吃火鍋、天氣冷吃火鍋最幸福了、可以吧」（見
    卷第289-291頁）。110年12月8日：「我們不也是銀貨兩訖
    的關係嗎？」、「所以跟去那邊上班有什麼差別嗎？」、「
    心裡把妳當成真正的好朋友」、「謝謝你」、「差別在我把
    感情收起來藏好，等妳離開令人不舒服的環境、這是這幾個
    月以來我也從來沒變過的想法」、「自己的生日，都在想要
    怎麼安排跟妳一起高高興興的過、等了好久，想一起過生日
    」（見卷第311-313頁）。110年12月10日：乙○傳送「抱」
    、「抱一個」貼圖、「你貼圖好多」、「沒有啊，而且就只
    有這二種是只能對妳用」（見卷第319-321頁）。110年12月
    11日：「謝謝你沒有怪我、如果你真的覺得寂寞、就好好找
    一個可以陪你的人吧、我只會一直讓你失望」、「跟妳在一
    起後，就不會想找別人、我這個年紀也沒有一定要多急迫的
    需求、就只是很喜歡妳、妳乖，不用擔心我，我也不會亂跑
    。那邊就不要去了，終究不知道什麼時候會帶來不好收拾的
    困擾，妳的心也會越來越難調整。妳能跟他好好過日子，有
    人照顧妳，我也比較放心，雖然還是會吃醋，但是只要我們
    能見面，平常互相關心，我就心滿意足了～」、「妳好漂亮
    、我如果跟男主角一樣帥、妳會愛我嗎」、「每天傳給妳晚
    安，早就已經變成愛…、晚安」（見卷第327頁）。109年12
    月18日：「除了我，還想吃什麼嗎」、「那就吃我」（見卷
    第345頁）。109年12月22日：「過來給我親、現在」（第35
    7頁），均已逾越普通朋友交往之程度。綜合上開證據，堪
    認被告2人自109年11月間起迄110年間存有超越普通朋友交
    往之關係，當屬破壞原告與其配偶婚姻共同生活之圓滿安全
    及幸福，而不法侵害原告之配偶身分法益。
　㈣乙○雖抗辯上開LINE對話記錄係原告不法侵入其手機內拍攝，
    屬非法取證，無證據能力等語，惟按違法取得證據之可利用
    性，在刑事訴訟程序固係採取證據排除法則，其主要目的在
    於抑制違法偵查、嚇阻警察機關之不法，並認該等理論之基
    礎在於憲法上正當法律程序之實踐，使人民免於遭受國家機
    關非法偵查之侵害、干預，防止政府濫權，藉以保障人民之
    基本權。但在民事訴訟程序，對立之兩造係立於公平地位，
    於法院面前為權利之主張與防禦，證據之取得與提出，並無
    不對等情事，較無前述因司法權之強大作用可能造成之弊端
    ，因此證據能力之審查密度，應採較寬鬆態度，非有重大不
    法情事，否則不應任意以證據能力欠缺為由，為證據排除法
    則之援用，且民事訴訟程序之主要目的在於解決紛爭、維持
    私法秩序之和平及確認並實現當事人間實體上之權利義務，
    為達此目的，有賴發現真實與促進訴訟，因此就違法取得之
    證據，應從裁判上之真實發現與程序之公正、法秩序之統一
    性或違法收集證據誘發防止之調整，綜合比較衡量該證據之
    重要性、必要性或審理之對象、收集行為之態樣與被侵害利
    益等因素，決定其有無證據能力，並非一概否定其證據能力
    。必須該違法收集之證據，係以限制他人精神或身體自由等
    侵害人格權之方法、顯著違反社會道德之手段、嚴重侵害社
    會法益或所違背之法規旨在保護重大法益或該違背行為之態
    樣違反公序良俗者，始否定其證據能力（最高法院104年度
    台上字第1455號判決意旨參照）。是當行為人之隱私權與被
    害人之訴訟權發生衝突時，兩者應為一定程度之調整，以侵
    害隱私權之方式取得之證據是否予以排除，應視證據之取得
    是否符合比例原則而定。原告所提出乙○、甲○間LINE對話記
    錄，固係自乙○手機內翻拍取得，惟被告未舉證原告違法解
    鎖其手機，其採證手段未涉及強暴脅迫，且事涉被告間男女
    私密之事，亦難有其他舉證方法取代，就保護之法益與取得
    之手段間，尚不違反比例原則，仍得採為證據。是被告抗辯
    上開證據不能作為本案之證據使用云云，自無可採。
　㈤按因故意或過失，不法侵害他人之權利者，負損害賠償責任
    ；故意以背於善良風俗之方法，加損害於他人者亦同；不法
    侵害他人之身體、健康、名譽、自由、信用、隱私、貞操，
    或不法侵害其他人格法益而情節重大者，被害人雖非財產上
    之損害，亦得請求賠償相當之金額；此項規定於不法侵害他
    人基於父、母、子、女或配偶關係之身分法益而情節重大者
    ，準用之，民法第184條第1項、第195條1項前段、第3項分
    別定有明文。查被告間上開行為，係屬故意以背於善良風俗
    之方法，侵害原告之配偶身分法益，且該行為情節已達重大
    之程度，是原告主張被告應連帶負侵權行為損害賠償責任，
    請求賠償其所受非財產上之損害，核屬有據。
　㈥復按不法侵害他人之人格權，被害人受有非財產上損害，請
    求加害人賠償相當金額之慰撫金時，法院對於慰撫金之量定
    ，應斟酌實際加害情形、所造成之影響、被害人痛苦之程度
    、兩造之身分地位經濟情形及其他各種狀況，以核定相當之
    數額（最高法院47年度台上字第1221號、51年度台上字第22
    3號裁判意旨參照）。而身分法益與人格法益同屬非財產法
    益，依同一理由，前揭有關人格法益受侵害而酌定慰撫金之
    標準，自得為本件衡量因身分法益受侵害所生損害賠償金額
    之參考。查被告2人自109年11月迄110年間，明知乙○係有配
    偶之人，仍為親密交往，過從甚密，侵害原告之配偶身分法
    益當屬重大，致原告受有精神上極大之痛苦，當屬明確。爰
    審酌原告及乙○均任職金融界，擔任主管，社經地位、年收
    入均高，達3、4百萬元之譜，資產甚多，甲○未陳報其經歷
    、工作，惟衡酌甲○約30餘歲，出生地為中國大陸，教育程
    度國中畢業，有個人基本資料查詢結果在卷可憑（見卷第53
    頁），及其無薪資所得、名下有房屋1戶等情，有本院依職
    權調取之109年度稅務電子閘門財產所得調件明細表附卷後
    證物袋可憑，及被告侵害行為之期間、態樣、造成原告精神
    上痛苦程度等一切情狀，認原告請求慰撫金200萬元，尚屬
    過高，應以45萬元為適當。
五、從而，原告依民法第184條第2項、第195條等規定，請求被
    告連帶給付45萬元，及自起訴狀繕本送達翌日加計寄存送達
    生效10日起即110年3月22日至清償日止，按週年利率5%計算
    之法定遲延利息，為有理由，應予准許，逾此部分之請求，
    則屬無據，應予駁回。
六、兩造陳明願供擔保，聲請宣告假執行或免為假執行，經核本
    件判決所命被告給付之金額未逾50萬元，本院就原告勝訴部
    分，應依民事訴訟法第389條第1項第5款之規定，依職權宣
    告假執行，此部分原告雖陳明願供擔保聲請宣告假執行，然
    其聲請僅係促使法院為職權之發動，爰不另為假執行准駁之
    諭知。又乙○陳明願供擔保，聲請宣告免為假執行，就原告
    勝訴部分，合於法律規定，爰酌定相當之擔保金額宣告之。
    至原告敗訴部分，其假執行之聲請失其依據，應予駁回。
七、本件事證已臻明確，兩造其餘主張陳述及所提之證據，經本
    院斟酌後，認與判決結果不生影響，均毋庸再予論述，附此
    敘明。
八、訴訟費用負擔之依據：民事訴訟法第79條、第85條第2項。
中　　華　　民　　國　　110 　年　　10　　月　　29　　日
                  民事第七庭    法　官　林欣苑

附表
編號  被告間對話內容 證據 1  「昨天妳的肚子怎麼了」、「第一次遇到妳不想要」、「就不一樣 叫我快一點 然後你也沒有到…」 原證2 2  「我沒有要調整 我想跟妳在一起」、「妳要怎麼做我也都是配合妳」、「每次我都把它當成給妳是家人的生活費那是我對自己說的」、「買新的給妳」、「除了我 還想吃什麼嗎」、「那就吃我」、「今年紅鸞星 結婚剛好」、「我們聊的來 互為貴人」、「跟妳在一起後 就不會想找別人」、「我這個年紀也沒有一定要多急迫的需求」、「就只是很喜歡妳」、「我要結束我的婚姻創造自己的未來」、「我一直以來就以事業為重」 原證2 

以上正本係照原本作成。
如對本判決上訴，須於判決送達後20日內向本院提出上訴狀。如
委任律師提起上訴者，應一併繳納上訴審裁判費。
中　　華　　民　　國　　110 　年　　10　　月　　29　　日
                                書記官  范煥堂